臺灣高等法院民事裁定
111年度勞抗字第9號
抗告人  唐芝貞  
上列抗告人與相對人台灣斯巴克環保工程股份有限公司、交通部
臺灣鐵路管理局間訴訟費用之徵收事件，對於中華民國110年11
月22日臺灣新竹地方法院110年度勞事聲更一字第1號裁定，提起
抗告，本院裁定如下：
    主  文
抗告駁回。
抗告費用由抗告人負擔。 
    理  由
一、雖相對人交通部臺灣鐵路管理局（下稱鐵路局）以其法定代
    理人於民國110年4月22日變更為杜微，於111年2月8日具狀
    聲明承受訴訟（見本院卷第19至20頁），惟本院已於110年5
    月14日，依職權以110年度勞抗第3號裁定本件應由杜微為鐵
    路局法定代理人之承受訴訟人，續行訴訟（見本院卷第27至
    28頁），則相對人前開聲請，尚有誤解，先予敘明。
二、原法院司法事務官以109年度竹司他字第38號裁定確認抗告
    人應向原法院繳納訴訟費用新臺幣(下同)5,349元，及自該
    裁定送達之翌日起至清償日止，按年息5％計算之利息（下稱
    原處分）。抗告人提出異議，經原法院109年度勞事聲字第1
    號裁定（下稱原法院勞事聲第1號裁定）廢棄原處分，並確
    定抗告人應向原法院繳納之訴訟費用額為1萬6,048元，及自
    原裁定送達抗告人之翌日起至清償日止，按年息5％計算之利
    息。抗告人聲明不服，提起抗告，經本院110年度勞抗字第3
    號裁定廢棄原法院勞事聲第1號裁定，並發回原法院更為裁
    定。雖抗告人提起再抗告及聲請訴訟救助暨選任訴訟代理人
    ，然經最高法院先後以110年度台聲字第1899號裁定駁回聲
    請及以110年度台抗字第1081號裁定駁回再抗告。嗣原法院
    以110年度勞事聲更一字第1號裁定將原處分廢棄，更為抗告
    人應向原法院繳納之訴訟費用額確定為2萬6,048元，及自裁
    定送達翌日起至清償日止，按年息5％計算之利息（下稱原裁
    定）。抗告人聲明不服，提起抗告。
三、抗告意旨略以：伊與相對人台灣斯巴克環保工程股份有限公
    司、鐵路局（下合稱相對人）間原法院107年度勞訴更一字
    第1號請求職業災害補償事件（下稱系爭訴訟事件），原法
    院以兩造連續遲誤言詞辯論期日，依民事訴訟法第191條第2
    項規定，視為伊撤回其訴而終結。嗣伊請求繼續審判，經原
    法院以108年度勞續字第1號裁定（下稱原法院勞續字第1號
    裁定）駁回伊聲請，經伊提起抗告、再抗告，分別經本院10
    8年度勞抗字第20號裁定（下稱本院第20號裁定）、最高法
    院109年度台抗字第960號裁定（下稱最高法院第960號裁定
    ）駁回抗告、再抗告。惟伊於108年3月7日言詞辯論未到庭
    係因未收到通知，有正當理由，伊已對最高法院第960號裁
    定聲請再審，雖經最高法院110年度台聲字第2414號裁定（
    下稱最高法院第2414號裁定）駁回，但伊已於110年12月6日
    向本院聲請再審，並聲明原裁定廢棄等語。
四、按經准予訴訟救助者，於終局判決確定或訴訟不經裁判而終
    結後，第一審受訴法院應依職權以裁定確定訴訟費用額，向
    應負擔訴訟費用之當事人徵收之，民事訴訟法第114條第1項
    前段定有明文。又訴訟救助之聲請經准許後，僅發生聲請人
    得暫免繳納訴訟費用，由國庫先行墊付之效力，同法第110
    條亦有明定。準此，一旦本案訴訟確定或終結後，若聲請訴
    訟救助之人仍有應負擔訴訟費用之情形，法院仍應向其徵收
    ，並非謂聲請人嗣後毋庸負擔應納之訴訟費用。再按法院依
    聲請以裁定確定之訴訟費用額，應於裁定送達之翌日起，加
    給按法定利率計算之利息，民事訴訟法第91條第3項亦定有
    明文，其立法理由旨在促使當事人早日自動償付其應賠償對
    造之訴訟費用，故在當事人無力支付訴訟費用時，雖由國庫
    暫時墊付，然法院依民事訴訟法第114條第1項規定，依職權
    裁定確定訴訟費用額，同屬確定訴訟費用額之程序，亦應基
    於同一理由而類推適用同法第91條第3項規定加計法定遲延
    利息（臺灣高等法院暨所屬法院94年法律座談會民事類提案
    第34號問題二研討結果參照）。次按民事訴訟法第83條第1
    項關於原告於第一審言詞辯論終結前撤回其訴，得於撤回後
    三個月內聲請退還該審級所繳裁判費三分之二之規定，係為
    鼓勵當事人撤回無益或不必要之訴訟，以減省法院之勞費而
    設。此項退還裁判費之規定，僅於當事人明示撤回其訴時，
    始有適用。至依同法第190條或第191條規定視為撤回其訴之
    情形，則不得聲請退還裁判費（最高法院97年度台抗字第29
    7號裁定意旨）。
五、經查：
　　㈠抗告人在系爭訴訟事件聲請訴訟救助，經原法院107年度救
      更字第1號裁定准許，嗣原法院因兩造在系爭訴訟事件中
      連續遲誤言詞辯論，依民事訴訟法第191條規定視為抗告
      人撤回起訴而終結。抗告人旋即聲請繼續審判，經原法院
      勞續字第1號裁定駁回聲請，抗告人不服提起抗告，經本
      院第20號裁定駁回抗告，抗告人提起再抗告並聲請選任律
      師為其訴訟代理人，最高法院以109年度台聲字第623號裁
      定選任律師謝崇浯為其訴訟代理人，並以最高法院第960
      號裁定駁回再抗告，嗣以109年度台聲字第2239號裁定核
      定第三審律師酬金為新臺幣1萬元，有上開裁定可稽（見
      原法院109年度竹司他字第38號卷第1至13頁、本院110年
      度勞抗字第3號卷第23頁、第29頁〈即本院卷第29至44頁〉
      ），並經本院調閱系爭訴訟事件全卷查明無訛。
　　㈡系爭訴訟事件第一審之訴訟標的金額為151萬5,000元，有
      民事起訴狀可稽（見本院卷第45至46頁），應徵裁判費1
      萬6,048元，未據抗告人繳納。又抗告人聲請第三審法院
      選任律師為其訴訟代理人，第三審律師之酬金核定為1萬
      元，依民事訴訟法第466條之3第1項，為訴訟費用之一部
      ，未據抗告人繳納。雖抗告人曾對原法院勞續字第1號裁
      定駁回其續行訴訟之聲請，提起抗告及再抗告，惟抗告人
      已繳納抗告、再抗告之裁判費各1,000元，有原法院及本
      院自行收納款項收據可稽（見本院卷第57至58頁），自無
      庸再繳納。此外，系爭訴訟事件已無其他應徵訴訟費用，
      業經本院查核系爭訴訟事件卷證無誤。則系爭訴訟事件審
      理範圍內計算抗告人應負擔訴訟費用為2萬6,048元（計算
      式：1萬6,048元＋1萬元＝2萬6,048元）。
　　㈢至抗告人辯以其未收到原法院言詞辯論開庭通知，具有正
      當理由，伊已對最高法院第960號裁定聲請再審，雖經駁
      回，但其已於110年12月6日向本院聲請再審云云，惟抗告
      人聲請續行審理系爭訴訟事件，已遭法院以前開裁定駁回
      確定，其聲請再審亦經最高法院第2414號裁定駁回（見本
      院卷第47頁），系爭訴訟事件已為終結確定，則抗告人猶
      執此爭執事項，主張原裁定不當云云，自不可取。
六、綜上所述，原裁定廢棄原處分，並確定抗告人應向原法院繳
    納訴訟費用額2萬6,048元，及自該裁定送達翌日起算之法定
    遲延利息，核無不合。抗告意旨指摘原裁定不當，聲明廢棄
    ，為無理由。
七、據上論結，本件抗告為無理由，爰裁定如主文。 　
中　　華　　民　　國　　111 　年　　4 　　月　　15　　日
                  勞動法庭
                      審判長法  官  黃雯惠 
                            法  官  朱慧真
                            法  官  趙伯雄
正本係照原本作成。
本裁定除以適用法規顯有錯誤為理由外，不得再抗告。如提起再
抗告，應於收受送達後10日內委任律師為代理人向本院提出再抗
告狀。並繳納再抗告費新臺幣１千元。
中　　華　　民　　國　　111 　年　　4 　　月　　15　　日
　　　　　　　　　　　　　  書記官  陳韋杉